# 《规范“三去一降一补”有关业务的会计处理规定》的疑问

提问人：wtbcpa1 时间：2022-07-01 17:09:50
请教陈版： 案例案例 1 ：：
A公司系由某地国资委100%控制的融资平台公司，作为发债主体募集资金供集团内公司使用。B公司、C公司都是A公司的一级子公司，持股比例均为100%。 2021 年 3 月，A公司将C公司无偿划拨给B公司。
问题 1 ：《规范“三去一降一补”有关业务的会计处理规定》的适用范围是什么？在什么情况下（例如取得什么样的文件依据时）可以按该文件的规定进行处理？
在案例 1 中，B公司合并C公司是按同一控制下企业合并的要求处理还是按照 关于印发《规范“三去一降一补”有关业务的会计处理规定》的通知（财会[2016]17号） 的规定处理？
案例案例 2 ：：
A公司、B公司都是由某地国资委100%控制的公司。 2021 年 3 月，按照国有资产监管部门有关规定，将B公司无偿划拨给C公司，假定符合《规范“三去一降一补”有关业务的会计处理规定》
文件的规定，按该规定进行账务处理。基准日为 2021 年 3 月 1 日，经审计等确定并经国资监管部门批复的资产和负债的账面价值差额为 1000 （为简化案例，假设该金额与B公司账面净资产价值一致），控制权转移日为 2021 年 6 月 30 日，假定从基准日到控制权转移日之间B公司产生的净利润是 50 ，除此之外净资产无其他任何变动。
《规范“三去一降一补”有关业务的会计处理规定》中对划入企业的会计处理规定如下：
2.合并财务报表。划入企业在取得被划拨企业的控制权后编制合并财务报表，一般包括资产负债表、利润表、现金流量表和所有者权益变动表等：
（ 1 ）合并资产负债表。划入企业应当以被划拨企业经审计等确定并经国资监管部门批复的资产和负债的账面价值及其在被划拨企业控制权转移之前发生的变动为基础，对被划拨企业的资产负债表进行调整，调整后应享有的被划拨企业资产和负债之间的差额，计入资本公积（资本溢价）。
（ 2 ）合并利润表。划入企业编制取得被划拨企业的控制权当期的合并利润表时，应包含被划拨企业自国资监管部门批复的基准日起至控制权转移当期期末发生的净利润。
疑问：按照上述规定，A公司编制合并利润表时，应该将B公司自基准日 2021 年 3 月 1 日起至当期期末的利润表数据并入合并利润表。但是在A公司编制合并资产负债表时，应当以被划拨企业经审计等确定并经国资监管部门批复的资产和负债的账面价值及其在被划拨企业控制权转移之前发生的变动为基础，对被划拨企业的资产负债表进行调整，调整后应享有的被划拨企业资产和负债之间的差额，计入资本公积（资本溢价），也就是说计入资本公积的是 1050 ，那么在基准日 3 月 1 日至控制权转移日 6 月 30 日之间B公司产生的利润 50 到底是以利润表的形式并入A公司的合并利润表中，还是以增加资本公积的形式并入A公司的合并资产负债表？
即以下两种处理方式哪一种是正确的（为简化案例假设 6 月 30 日至期末B公司报表无任何变化）：
（ 1 ）合并当期期末增加净资产 1050 ，其中资本公积 1000 ，未分配利润 50 ，合并利润表增加 50 的净利润
（ 2 ）合并当期期末增加净资产 1050 ，其中资本公积 1050

回答人：chenyiwei
1 、《规范“三去一降一补”有关业务的会计处理规定》第一条的适用范围是“在“三去一降一补”工作中，有关企业集团出于深化国企改革或去产能、调结构等原因，按照国有资产监管部门(以下简称国资监管部门)有关规定，对所属的子公司的股权进行集团之间的无偿划拨”，核心点是“跨集团无偿划拨”，因此同一集团内的股权划拨不适用该规定，仍按照此前的同一控制下合并、权益性交易等概念处理。
2 、即使是跨集团划拨，也应当以“三去一降一补”为背景才能适用。如果只是一般性的在同一国资委管辖范围内的布局调整划转，则一般做法也是参照同一控制下合并和权益性交易。